臺灣板橋地方法院刑事判決　　　　　　　　　　　　　九十年度訴字第一九○七號
　　公　訴　人　臺灣板橋地方法院檢察署檢察官
　　被　　　告　乙○○
右列被告因偽造文書等案件，經檢察官提起公訴（九十年度偵緝字第六七四號），本
院判決如左：
    主      文
乙○○行使偽造私文書，足以生損害於他人，累犯，處有期徒刑伍月，如易科罰金，
以佰元折算壹日。
如附表所示支票背面偽造之「江碧寶」之署名壹枚，沒收。
    事      實
一、乙○○有違反麻醉藥品管理條例、槍砲彈藥刀械管制條例及賭博等前科，其中因
    違反槍砲彈藥刀械管制條例案件，於民國（下同）八十六年十一月二十一日，經
    臺灣桃園地方法院以八十六年度易字第四五四四號刑事判決判處有期徒刑六月，
    八十七年一月十五日判決確定，於八十七年三月三十一日因易科罰金執行完畢。
    詎乙○○猶不知悔悟，其明知未得「江碧寶」之同意或授權，竟於八十九年八月
    間某日，在甲○○（原名林美玉）位於臺北縣樹林市田尾一九五號之住處，與戊○○（由檢察官另行向本院聲請簡易判決處刑）共同基於偽造私文書之犯意聯絡
    ，由戊○○依乙○○之要求，而於乙○○所執如附表所示之支票背面，偽簽「江
    碧寶」之署名一枚以為背書，而偽造表示「江碧寶」願依票據法之規定而對該支
    票負擔保責任之意思之私文書，足以生損害於「江碧寶」；嗣乙○○即基於行使
    偽造私文書及意圖為自己不法之所有之犯意，旋於同年八月十一日某時，持上開
    支票向丙○○詐稱該支票係伊施作裝潢所得之報酬，並交付該支票予丙○○而行
    使所偽造之背書（私文書），足以生損害於「江碧寶」及丙○○，並致丙○○陷
    於錯誤而交付約新臺幣（下同）八萬九千餘元（預扣利息及費用，起訴書誤繕為
    七萬四千四百元）。
二、案經丙○○訴由臺灣板橋地方法院檢察署檢察官偵查起訴。
    理      由
一、訊據被告乙○○固坦承於右揭時、地持該支票向告訴人丙○○借款，並謊稱該支
    票係伊施作裝潢所得之報酬而為詐欺犯行，另支票之背書係伊叫戊○○所為等情
    ，惟僅以前開支票係由甲○○所提出，要伊拿去調取現金，且伊並未要求戊○○
    簽「江碧寶」之署名云云。
二、經查：
（一）右開犯罪事實，業據告訴人丙○○於偵查及本院審理中指訴綦詳，其於本院審
      理中明確指稱：「（被告他拿支票向你借錢是怎麼說的？）之前我的房子給被
      告做裝潢，也曾來我的店裡典當，他拿這張支票來找我說他幫人家作裝潢，對
      方沒有現金，只給他壹張支票，小孩子要繳學費，希望我借他錢，因為我跟他
      是朋友，所以就借錢給他，被告之前沒有跟我借過現金，我是經營當舖的，被
      告有來典當過東西。」、「（若被告說這張支票是別人拿給他要他去調現的，
      你還會借他錢嗎？）不願意，因為他這樣說所以我才會願意幫助他。」，而經
      本院訊問被告乙○○對告訴人丙○○之前揭指述有何意見，其亦答稱：「沒有
      意見，我這樣跟他說，他才會願意借我錢。」（以上指〈供〉述，均見本院九
      十年十一月二十日訊問筆錄），是被告乙○○有詐欺取財之犯行核與其所為之
      自白相符，堪認屬實。
（二）又於甲○○位於臺北縣樹林市田尾一九五號之住處，由被告乙○○持上開支票
      ，另同案被告戊○○應被告乙○○之要求乃於支票之背面偽造「江碧寶」之署
      名而為背書一節，業為同案被告戊○○迭於檢察官偵查及本院審理中所供承（
      見八十九年度他字第三○八八號卷第五十一頁背面、本院九十年十一月二十日
      訊問筆錄、九十年十二月四日訊問筆錄），核與證人甲○○結證所稱：「我看
      到被告拿這張支票給戊○○簽名，被告說那個人死了，簽名不要緊。」（見本
      院九十年十一月二十日訊問筆錄）相符；雖被告乙○○尚執前詞置辯，惟查：
      被告乙○○就何人於何地交付支票予伊一節，先則稱：「林美玉在三峽路上給
      我，由戊○○背書」（見八十九年度他字第三○八八號卷第五十九頁背面）；
      嗣卻稱：「林美玉姐妹給我，在三峽她家給我的。」（見九十年度偵緝字第六
      七四號卷第二十七頁正面）；其後另稱：「〈林正恩〉在開計程車，他載我和
      林美玉，有看到林美玉拿票給我。」、「林美玉二姐妹在林美玉車上給我的。
      」（見九十年度偵緝字第六七四號卷第三十二頁背面、第三十三頁背面）；又
      稱：「是在林美玉家裡。」（見本院九十年十一月二十日訊問筆錄）；另就戊○○於何時背書一節，先則稱：「她票拿給我的時候就已經簽好了。」（見本
      院九十年十一月二十日訊問筆錄），嗣則坦承確有要求戊○○背書，因為戊○○手上有筆（見本院九十年十二月十九日訊問筆錄）；另被告乙○○就何人取
      走調借所得之現金一事，先則稱：「錢是林美玉姐妹拿走的。」（見九十年度
      偵緝字第六七四號卷第十五頁背面）；嗣稱：「（丙○○拿多少錢給你？）八
      萬九千多元，我把錢都給戊○○，我沒有拿到錢。」（見本院九十年十一月二
      十日訊問筆錄）；其後始稱：「（借到的錢誰拿走？）是我。」（見本院九十
      年十二月十九日訊問筆錄），顯見其前後所述之歧異、矛盾；再者，若由甲○○或戊○○拿支票讓伊向丙○○調借現金，又何以所調借之款項均由被告乙○○取走，是其畏罪虛編之情益明，所辯實無足採。
三、此外，復有支票影本一紙（見八十九年度他字第三○八八號卷第四頁）、第一商
    業銀行吉成分行八十九年十一月一日一吉字第一五七號函、八十九年十二月二十
    八日一吉字第二○○號函（見八十九年度他字第三○八八號卷第六十二頁至第六
    十五頁、第八十七頁至九十三頁）足資佐證。
四、從而，本案事證已臻明確，被告乙○○之犯行洵堪認定，自應依法論科。
五、按在支票背面偽造他人署押以為背書，其偽造支票背書，在票據法上係表示對支
    票負擔保責任之意思，為法律規定之文書，並非依習慣表示一定用意之證明，而
    其此項行為，足以生損害於他人，故應成立偽造私文書罪（參照最高法院七十年
    臺上字第二一六二號判例）。核被告乙○○所為係犯刑法第二百十六條、第二百
    十條之行使偽造私文書罪、第三百三十九條第一項之詐欺取財罪，其偽造之低度
    行為為行使之高度行為所吸收而不另論罪；被告乙○○所犯上開二罪，有方法結
    果之牽連關係，應從一重之行使偽造私文書罪論處；至於公訴人雖認被告乙○○
    與同案被告戊○○就行使偽造私文書及詐欺取財等犯行亦有共同正犯關係，惟同
    案被告戊○○業已否認有與被告乙○○共同行使偽造私文書及詐欺取財等犯行，
    而查其確僅係於上開支票偽造他人之署押而為背書，並未參與行使，且其亦未取
    得任何財物，則同案被告戊○○既與被告乙○○就該等罪名無犯意聯絡，亦未為
    該等罪名之構成要件行為，是尚難僅因其於支票背書，即遽予論斷其亦有行使偽
    造私文書及詐欺取財之犯行，而與被告乙○○有共同正犯之關係，是公訴人所認
    容有未洽，附此敘明。查被告乙○○曾因違反槍砲彈藥刀械管制條例案件，於八
    十六年十一月二十一日，經臺灣桃園地方法院以八十六年度易字第四五四四號刑
    事判決判處有期徒刑六月，八十七年一月十五日判決確定，於八十七年三月三十
    一日因易科罰金執行完畢，此有臺灣高等法院檢察署刑案紀錄簡覆表在卷可稽，
    其於五年內再犯有期徒刑以上本案之罪，應依刑法第四十七條之規定論以累犯，
    並依法加重其刑。爰審酌被告乙○○之犯罪動機、目的、手段、品行、智識程度
    、所生危害及犯罪後始終未能償付所詐取之款項等一切情狀，量處如主文所示之
    刑，並諭知如易科罰金之折算標準（被告乙○○所犯刑法第二百十六條、第二百
    十條之行使偽造私文書罪，其法定最重本刑為五年以下有期徒刑，依行為時之刑
    法第四十一條之規定，原不得易科罰金，惟其行為後之刑法第四十一條業於九十
    年一月十日修正公布，於同年月十二日生效，而修正後之刑法第四十一條第一項
    係規定：「犯最重本刑為五年以下有期徒刑之罪，而受六個月以下有期徒刑或拘
    役之宣告，因身體、教育、職業、家庭之關係或其他正當事由，執行顯有困難者
    ，得以一元以上三元以下折算一日。但確因不執行所宣告之刑，難收矯正之效，
    或難以維持法秩序者，不在此限。」，修正後之刑法第四十一條第一項之規定，
    將原得易科罰金者之範圍，由僅限於犯最重本刑為三年以下有期徒刑之罪擴大至
    犯最重本刑為五年以下有期徒刑之罪，二相比較，修正前即行為時之規定，尚非
    有利於行為人，是自應依刑法第二條第一項前段之規定，適用裁判時之法律即修
    正後刑法第四十一條第一項前段之規定，而對被告乙○○所宣告之刑諭知如易科
    罰金之折算標準），以資儆懲。
六、如附表所示支票背面偽造之「江碧寶」之署名一枚，雖未扣案，但未能證明業已
    滅失，仍應依刑法第二百十九條之規定宣告沒收。
據上論斷，應依刑事訴訟法第二百九十九條第一項前段，刑法第二百十六條、第二百
十條、第三百三十九條第一項、第五十五條、第四十七條、第二條第一項前段、第四
十一條第一項前段、第二百十九條，罰金罰鍰提高標準條例第一條前段、第二條，判
決如主文。
本案經檢察官方伯勳到庭執行職務。
中      華      民      國      九十一      年     一     月    十八    日
                                      臺灣板橋地方法院刑事第五庭
                                          法  官  陳  鴻  清
右正本證明與原本無異
如不服本判決應於送達後十日內向本院提出上訴狀
                                          書記官  林  蔚  然
中      華      民    國      九十一      年     一     月   二十九   日
附錄本案論罪科刑法條全文：
刑法第二百十六條：
行使第二百十條至第二百十五條之文書者，依偽造、變造文書或登載不實事項或使登
載不實事項之規定處斷。
刑法第二百十條：
偽造、變造私文書，足以生損害於公眾或他人者，處五年以下有期徒刑。
刑法第三百三十九條：
意圖為自己或第三人不法之所有，以詐術使人將本人或第三人之物交付者，處五年以
下有期徒刑、拘役或科或併科一千元以下罰金。
以前項方法得財產上不法之利益或使第三人得之者，亦同。
前二項之未遂犯罰之。
附表：
┌─────┬───┬────┬────────┬───────────┐
│票      號│發票人│面  額  │  票載發票日    │ 付      款     人    │
├─────┼───┼────┼────────┼───────────┤
│RB0000000 │丁○○│93000元 │八十九年九月七日│ 第一商業銀行吉成分行 │
└─────┴───┴────┴────────┴───────────┘
